臺灣高等法院刑事裁定
109年度交聲再字第6號
再審聲請人
即受判決人  蔡來香


上列聲請人因公共危險等案件，對於本院107年度交上訴字第274
號，中華民國108年12月24日第二審判決（原審案號：臺灣宜蘭
地方法院107年度交訴字第23號；起訴案號：臺灣宜蘭地方檢察
署106年度偵字第5520號），聲請再審，本院裁定如下：
    主  文
再審之聲請駁回。               
    理  由
一、聲請意旨略以：再審聲請人即受判決人蔡來香（下稱聲請人
    ）因公共危險等案件，經本院107年度交上訴字第274號判決
    （下稱本院判決）判處聲請人犯過失傷害罪及肇事致人傷害
    逃逸罪，因有重要證據漏未審酌及發現新事實或新證據，爰
    聲請再審事：
（一）依告訴人陳漢明於民國106年2月8日至財團法人蘭陽仁愛
      醫院急診就診病歷(下稱急診病歷)上標記手傷位置係手肘
      外側（即右手自然下垂時手臂外側）處，然當告訴人右手
      自然下垂，面著來車方向站立時，依經驗法則，告訴人右
      手遭汽車右後視鏡碰撞部位，受傷部位應包含沿著大拇指
      及食指末端向上即手臂前方局部部位之可能性甚高，與急
      診病歷標記手傷處僅手肘外側位置(即手臂外側)顯然不符
      。況以告訴人右手自然下垂，面著來車方向站立，若右後
      視鏡與急診病歷標記手肘位置發生碰撞，可發現幾乎是右
      後視鏡鏡座外框邊緣與手肘表面擦碰，此種發生擦碰情形
      可能性非常小，本院判決認告訴人右手自然下垂時與汽車
      右後視鏡發生碰撞的推論，並未發現暨審酌急診病歷之告
      訴人手傷位置所存在矛盾及不合理之情形。又急診病歷記
      載係重要證據，本院判決對急診病歷記載就其實質之證據
      價值未加以判斷，故不排除急診病歷記載告訴人之手傷位
      置，並非遭汽車右後視鏡碰撞所致。
（二）本院判決未審酌告訴人並非僅在第一審審理中有表達右手
      托右臉之姿勢，且告訴人不論在出席基宜區車輛行車事故
      鑑定會上說明當時其右手肘彎曲向上，對方車撞及其彎肘
      位置，甚至在本院審理中告訴人仍稱：伊的手托著右臉等
      語，可見告訴人記憶不差，然本院判決卻未審酌告訴人3
      次於不同場合及時間均稱當時是右手托右臉的姿勢證詞均
      一致之情。又本院判決係以國立澎湖科技大學交通事故案
      鑑定意見書（下稱系爭澎科大鑑定意見書），為主要認定
      依據，然告訴人是當天發生交通事故現場真正知道真相之
      證人，且告訴人於前述3次不同場合均稱右手托右臉姿勢
      ，由此可見，告訴人稱案發當時右手托右臉姿勢的關鍵位
      置可信任度絕對大幅高於非在車禍現場之法官及系爭澎科
      大鑑定意見書所推測之位置，足見系爭澎科大鑑定意見書
      所推論告訴人右手位置實不足採。又告訴人右手托右臉姿
      勢高度業經測量後與右後視鏡高度存在一定高度差異，並
      經系爭基宜區鑑定意見書及系爭澎科大鑑定意見書分別表
      示不可能因此碰撞，及小客車右後視鏡撞不到行人之右手
      肘的可能性非常高，據此，聲請人之右後視鏡不可能因此
      碰撞告訴人右手肘。
（三）本院判決未審酌右後視鏡與車身結構如同人的上肢與身體
      呈半分離狀態，右後視鏡與右手肘碰撞時，同樣地後視鏡
      損壞之嚴重性也會與兩者之接觸面積、車速有關。告訴人
      手肘與汽車右後視鏡碰撞，二者間應受到相同大小作用力
      ，以告訴人遭撞時所受到作用力不會造成告訴人跌倒且手
      肘無明顯外傷、無骨折，僅有微腫狀況，右後視鏡的鏡片
      （含墊片）卻掉落，且本院判決均引用系爭澎科大鑑定意
      見書，惟未說明是否以二物體受相同作用力為假設條件所
      產生的結果，亦未說明右手肘碰撞汽車右後鏡二者所受作
      用力相同情形下，是否仍將產生與鑑定書所稱相同結果。
      又依系爭澎科大鑑定意見書所作重建現場測試，可證得受
      有相同反作用力右後視鏡墊片並不會因而掉落，且告訴人
      手肘受傷程度甚輕，右後視鏡損壞程度竟大於告訴人僅有
      手肘輕傷未跌倒手傷程度，有違經驗法則及牛頓第三運動
      定律論理法則。
（四）本院判決未審酌告訴人案發時並未跌倒，未流血、無骨折
      ，無明顯外傷，僅有手肘挫傷，告訴人仍可走動自如，且
      依警卷內之照片顯示拍攝時間為上午10點3分，距所謂車
      禍發生時間8點55分已逾1個小時，故並無法證明告訴人8
      點55分係站在外側車道線旁，該證物無法達於一般之人均
      可得確信之程度，不應作為判決基礎。又證人何國源於第
      一審審理中僅係以手指頭比在警卷照片上，幾乎可涵蓋車
      道白線內與外，故並無法清楚明白證人想要指出確切位置
      ，只能確定係聲請人行車方向由東向西行在電線桿旁西邊
      ，且證人何國源亦稱不記得確切位置。又告訴人及證人何
      國源均未稱告訴人係站在外側車道線旁，故警卷內所拍攝
      之照片，不足以證明告訴人上午8點55分事件發生時告訴
      人係站在外側車道線旁等語。
二、按再審程序，係對於確定判決之事實錯誤所為救濟方法；故
    聲請再審，應以確定判決為限；法院認為聲請再審之程序違
    背規定者，應以裁定駁回之，刑事訴訟法第420條第1項、第
    433條分別定有明文。是聲請再審，自以判決確定為其前提
    ，倘案件尚未確定，自應循上訴程序救濟，尚不生聲請再審
    之問題（最高法院92年度台抗字第68號裁定意旨參照）。
三、查聲請人因不服本院判決而全部提起上訴，因聲請人於109
    年1月6日收受判決，有送達證書在卷可參，其於109年1月18
    日提起上訴，經本院將卷證送交最高法院審理而未確定，有
    本院109年2月25日院彥刑道107交上訴274字第1090201466號
    函在卷可參，該函文載明含過失傷害罪全部上訴，此並為聲
    請人於本院訊問時供述明確，有本院訊問筆錄在卷可佐。
四、刑事訴訟法第348條第2項規定：對於判決之一部上訴者，其
    有關係之部分，視為亦已上訴。所謂有關係之部分，係指判
    決之各部分在審判上無從分割，因一部上訴而其全部必受影
    響者而言。刑法第61條所列案件，經第二審判決者，固不得
    上訴於第三審法院，惟與併合數罪之一部為非刑法第61條各
    款所列之案件一併提起上訴時，經第三審法院認為係實質上
    或裁判上一罪，則應認為皆得於第三審法院，而第三審法院
    如認其確定事實與適用法令之當否不明時，亦應一併發回（
    最高法院69年度台上字第2037號判例、87年度台上字第4008
    號判決要旨參照）。次按，刑法第185條之4肇事遺棄罪依據
    司法院大法官108年5月31日釋字第777 號解釋，其中有關「
    肇事」部分，可能語意所及之範圍，包括「因駕駛人之故意
    或過失」或「非因駕駛人之故意或過失」（因不可抗力、被
    害人或第三人之故意或過失）所致之事故，除因駕駛人之故
    意或過失所致之事故為該條所涵蓋，而無不明確外，其餘非
    因駕駛人之故意或過失所致事故之情形是否構成「肇事」，
    尚非一般受規範者所得理解或預見，於此範圍內，其文義有
    違法律明確性原則，此違反部分，應自本解釋公布之日起失
    其效力。聲請人所涉過失傷害罪部分固係屬刑法第61條所列
    案件，經第二審判決者，不得上訴於第三審法院，惟其與併
    合數罪非刑法第61條各款所列之肇事遺棄罪案件一併提起上
    訴時，就肇事遺棄罪是否肇事之事實判斷，仍屬有關係之部
    分，而聲請人既已就該案全部上訴於最高法院審理中，全案
    猶屬尚未確定，有司法院法學資料檢索系統在卷可參，是聲
    請人對於尚未確定之本院判決聲請再審，依前揭規定，即屬
    違背法律上程式，且無從補正，應予駁回。
據上論斷，應依刑事訴訟法第433條，裁定如主文。
中　　華　　民　　國　　109 　年　　2 　　月　　27　　日
                  刑事第十一庭  審判長法　官　楊力進
                              　　    法　官　許文章
                              　    　法　官　沈君玲
以上正本證明與原本無異。
如不服本裁定，應於收受送達後5日內向本院提出抗告狀。
                                  　　書記官　彭于瑛
中　　華　　民　　國　　109 　年　　2 　　月　　27　　日